行　政　法　院　判　決　　　　　　　　　　　　　八十七年度判字第二○○一號
　　原　　　告　乙○○
　　被　　　告　甲○○
右當事人間因公保事件，原告不服考試院中華民國八十六年十二月十日（八六）考台
訴決字第○六四號再訴願決定，提起行政訴訟。本院判決如左︰
　　主  文
原告之訴駁回。
　　事  實
緣原告係公務人員保險前被保險人，為請領公務人員保險殘廢給付標準表第十三號殘
廢給付，於民國八十六年四月五日致國民大會代表鄭新助申訴書，經其服務處於同年
月九日轉行政院，再經行政院人事行政局同年月十九日以八十六局給字第一二一五○
號書函轉送被告。原告於申訴書稱渠於五十七年任教於花蓮縣玉里鎮玉東國中，參加
公務人員保險，七十八年三月三日，因尿毒症開始洗腎；七十九年由高雄縣鳳西國中
介聘至高雄市中山國中服務，至八十二年服務滿二十五年，申請自願退休，並繼續參
加退休公務人員疾病保險兩年，八十四年實施全民健康保險，方停止退休公務人員疾
病保險；因閱報見及遭遇相同者自行陳請並經行政法院判決補助，乃請求比照補助等
情。案經被告八十六年四月二十九日八六台特一字第一四五四七三三號書函答復無法
同意照辦。原告不服，提起訴願、再訴願，遞遭駁回，遂提起行政訴訟。茲摘兩造
訴辯意旨於次：
原告起訴意旨及補充理由略謂︰一、原告從事國中教育二十五年，因洗腎申請自願退
休。洗腎後，列為全殘者，並已領取殘障手冊。原告於在職中曾向服務學校提出殘障
給付之申請，然人事單位認為在治療中，不合申請條件。二、原告退休後，閱讀報章
見訴外人楊明俊於在職中申請殘障公保給付，經申請、訴願、再訴願及訴訟之重重程
序，終獲准核發殘障給付。原告依該例申請，復經訴願、再訴願，卻均認原告公務員
身分已消滅，不能比照辦理。三、原告在職申請公保殘障給付，人事單位謂在治療中
不能申請，嗣後申請，又謂原告公務員身分已消滅，不能辦理。惟楊明俊在職中何以
能申請殘障給付，原告在職中何以不能申請﹖楊明俊為公務人員，原告亦為公務人員
，法律係為全民而設，豈可厚彼而薄此。四、原告為退休公務人員，亦為人事制度下
列管之人員，如云身分消滅，何須列管。原告自認政府絕非唯物政府，亦不會原告
如物，一旦退休即認公務員身分已消滅。故法律不周延，有缺失，已甚明顯。五、按
現行法令，在職者如因洗腎，無論服務年限之長短，皆可辦理殘障給付之申請。如某
甲服務十年，因洗腎申請殘障給付，而原告服務二十五年不能申請殘障給付，如此不
公平，怎能令原告心服﹖六、完善之人事制度，應包涵退休人員福利之保障，疾病醫
療、保險公平合理之給付等均應納入。原告為法定退休者，一切福利應受法律保障。
不能謂現仍在職者，得申請殘障給付，而早退休者，不論參加公保多少年，只有自認
倒霉。七、被告答辯謂洗腎患者因治療未終止不屬給付範圍，然楊明俊何以不受限制
，其於在職中洗腎，仍能申請及獲得殘障給付。被告又謂原告申請殘障給付時，已無
公務人員保險被保險人身分，亦無請領殘廢給付之權利。然原告參加公保二十五年，
退休公休二年乃係事實。且在職中曾向人事單位申請殘障給付遭拒亦為事實。八、綜
上所述，請為判決撤銷被告對原告一切不公平不合理之處分，用保原告權益等語。
被告答辯意旨略謂︰一、公務人員保險法第十四條規定：「被保險人在保險有效期間
，發生殘廢、養老、死亡、眷屬喪葬四項保險事故時，予以現金給付．．．。」第十
五條規定：「被保險人殘廢時，依左列規定予以殘廢給付．．．前項所稱全殘廢、半
殘廢、部分殘廢之標準，由主管機關訂定之。」同法施行細則第三十二條第一項規定
：「被保險人發生本法第十五條規定之保險事故，致成殘廢，經醫治終止，無法矯治
，確屬成為永久殘廢．．．經由要保機關請領殘廢給付。」被告依據上開公務人員保
險法第十五條之授權，經邀集醫事專家基於醫學專業知識審慎訂定公務人員保險殘廢
給付標準表，其中「第十三號殘廢」說明2.規定：「洗腎患者因治療未終止，不屬給
付範圍」，準此，洗腎患者自不合請領殘廢給付。又原告於八十二年八月一日退休退
休，於八十六年四月五日以申訴書致被告請領殘廢給付，斯時已無公務人員保險被保
險人身分，亦無請領殘廢給付之權利。是以被告八十六年四月二十九日八六台特一字
第一四五四七三三號書函，並無違誤。二、綜上所述，再訴願決定於法並無不合，請
駁回原告之訴等語。
　　理  由
按公務人員保險法第十四條規定：「被保險人在保險有效期間，發生殘廢、養老、死
亡、眷屬喪葬四項保險事故時，予以現金給付．．．。」第十五條規定：「被保險人
殘廢時，依左列規定予以殘廢給付．．．前項所稱全殘廢、半殘廢、部分殘廢之標準
，由主管機關訂定之。」被告乃依據該條之授權，訂定公務人員保險殘廢給付標準表
，以為辦理殘廢給付審定之依據。又公務人員保險法施行細則第三十二條第一項規定
：「被保險人發生本法第十五條規定之保險事故，致成殘廢，經醫治終止，無法矯治
，確屬成為永久殘廢．．．，經由要保機關請領殘廢給付。」故被保險人如發生殘廢
保險事故時，必須醫治終止，無法矯治，確屬成為永久殘廢，且符合公務人員保險殘
廢給付標準表規定之標準，始得請領殘廢給付。另八十二年十二月二日修正發布之公
務人員保險殘廢給付標準表第十三號規定：「慢性腎臟病或腎臟手術後，合併腎功能
衰竭，血尿素氮在五十毫克以上及血肌酐在五毫克以上（每百公撮血液內），經治療
四個月無進步者。」為全殘廢，其說明2.規定：「洗腎患者因治療未終止，不屬給付
範圍。」該說明為上開第十三號殘廢標準之一部分，且其內容與前揭母法規定亦未牴
觸。故被保險人之殘廢狀況是否符合請領該號殘廢給付，應有上開說明規定之適用。
準此，洗腎患者若未終止治療，依現行規定自不得請領公務人員保險殘廢給付。本件
原告以其於五十七年任教花蓮縣玉里鎮玉東國中時，參加公務人員保險，七十八年三
月三日，因尿毒症開始洗腎；七十九年由高雄縣鳳西國中介聘至高雄市中山國中服務
，至八十二年服務滿二十五年，申請自願退休，並繼續參加退休公務人員疾病保險兩
年，八十四年實施全民健康保險，方停止退休公務人員疾病保險等情，向被告請領殘
廢給付遭拒，乃循序起訴謂訴外人楊明俊與其情形相似，因本院判決（八十六年度判
字第二八九號）而獲申領殘廢給付，其應可比照辦理云云。查原告為尿毒症之洗腎患
者，治療未終止，為其自承之事實，則被告拒絕其於公務人員保險有效期間之殘障給
付，揆諸首揭規定，尚無不合。至本院八十六年二月十四日八十六年度判字第二八九
號判決，並未編為判例，且其所持「被告依公務人員保險法第十五條第二項授權訂定
之公務人員保險殘廢給付標準表第十三號說明2.：『洗腎患者因治療未終止，不屬給
付範圍』，就非受腎臟移植者而言，不無牴觸母法規定」之見解，已為本院八十六年
三月份庭長評事聯席會議決議所不採，自不得執為本件應准原告申領上開殘廢給付之
論據。從而，原告前揭主張，要無足取。原處分及一再訴願決定，理由雖略異，然結
果則無不同，仍應予維持。原告起訴意旨，非有理由，應予駁回。又本件事證已臻明
晰，兩造其餘訴辯事由，不復申論，併此明。
據上論結，本件原告之訴為無理由，爰依行政訴訟法第二十六條後段，判決如主文。
中    華    民    國     八十七      年      十      月       八        日
                    行 政 法 院 第 一 庭
                                審 判 長 評  事      黃  綠  星
                                         評  事      彭　鳳　至
                                         評  事      高  秀  真
                                         評  事      藍  獻  林
                                         評  事      黃  璽  君
右  正  本  證  明  與  原  本  無  異
                                         法院書記官  邱  彰  德
中    華    民    國     八十七      年      十      月       九        日
